【裁判字號】    95,聲,1412
【裁判日期】    951103
【裁判案由】    返還提存物
【裁判全文】
臺灣桃園地方法院民事裁定              95年度聲字第1412號
聲?請?人  國泰世華商業銀行股份有限公司
??????????設台北市○○路7號1樓
法定代理人?甲○○?住同上
代?理?人  戊○○?住台北市○○路7號地下1樓
相?對?人  日和建設事業股份有限公司
??????????設台北市○○○路○段227號9樓
法定代理人?丙○○?住台北縣新店市○○路487之4號9樓之1
相?對?人  乙○○?住台北市○○街128巷24號3樓
??????己○○?住台北市○○路○段75號5樓
??????丁○○?住台北縣新店市○○路550巷6號3樓
上列聲請人聲請發還擔保金事件，本院裁定如下：
    主  文
本院九十一年度存字第三八四六號提存事件聲請人所提存之台北
市政府建設公債八十九年度第二期債票共計新台幣仟萬元（面
額新台幣伍佰萬元，六張，號碼：KG000010、KG000011、KG0000
 12、KG000013、KG000014、KG000015），准予返還。
聲請程序費用由相對人負擔。
    理  由
一、按返還擔保金，依民事訴訟法第106 條準用第104 條之規定
    ，須符合：（一）應供擔保之原因消滅者。（二）供擔保人
    證明受擔保利益人同意返還者。（三）訴訟終結後，供擔保
    人證明已定20日以上之期間，催告受擔保利益人行使權利而
    未行使者，或法院依供擔保人之聲請，通知受擔保利益人於
    一定期間內行使權利並向法院為行使權利之證明而未證明者
    之要件，法院始得裁定返還擔保金。所謂應供擔保原因消滅
    ，係擔保債務人因假扣押或假處分所受之損害，故必待無損
    害發生，或債權人本案勝訴確定，或就所生之損害已經賠償
    時，始得謂應供擔保之原因消滅（最高法院53年度臺抗字第
    279 號判例意旨參照）。又所謂「訴訟終結」，在因假扣押
    或假處分所供擔保之情形，因該擔保係為保障受擔保利益人
    因不當假扣押或假處分所受損害而設，倘執行法院已依假扣
    押或假處分裁定實施假扣押或假處分之執行，則在供擔保人
    撤回假扣押或假處分之執行前，受擔保利益人所受損害仍可
    能繼續發生，損害額既未確定，自無強令其行使權利之理。
    故在假扣押或假處分所供之擔保，供擔保人依民事訴訟法第
    106 條準用同法第104 條第1 項第3 款規定，聲請以裁定命
    返還其擔保金之場合，必供擔保人已撤回假扣押或假處分之
    執行，始得謂與該款所定之「訴訟終結」相當，而得依該條
    款行使定期催告之權利。因此條文所謂「訴訟終結」雖宜從
    廣義解釋，包括執行程序終結在內，惟仍須債權人撤回假扣
    押或假處分執行之聲請，並定20日以上之期間催告受擔保利
    益人行使權利而未行使者，始符合供擔保人聲請返還擔保金
    之要件。
二、本件聲請意旨略以：聲請人前依本院90年度全字第6652號民
    事裁定為擔保假扣押，提供面額500萬元之中央政府建設公
    債甲類第三期債票?張，共計金額新台幣3000萬元為擔保金
    ，並以本院90年度存字第3414號提存事件提存在案，嗣經聲
    請變換提存物，依本院91年聲字第870號民事裁定，並以本
    院91年度存字第3846號提存事件變換提存如主文第一項所示
    之提存物。茲因聲請人已撤銷上開假扣押裁定（95年度全聲
    字第18號裁定），並聲請本院定20日以上期間通知受擔保利
    益人即相對人行使權利，經本院以95年度聲字第780 號通知
    行使權利事件，發函通知相對人於收受後21日內行使權利而
    迄今未行使，爰依法聲請返還上開擔保金等語。並提出提存
    書、撤銷假扣押裁定暨確定證明書、95年6月1日桃院木民貞
    95年度聲字第780號函影本各1件（均為影本）為證。
三、經查，聲請人上開主張，除據其提出上開證據為證外，並經
    本院依職權調取本院90年度全字第6652號假扣押裁定、90年
    度執全字第3396號假扣押執行、95年度全聲字第18號裁定、
    95 年度聲字第780號通知行使權利、91年度存字第3846號擔
    保提存事件卷宗，核閱屬實。且聲請人於上開假扣押執行事
    件終結後，聲請本院定20日以上之期間通知相對人就其因上
    開假扣押所受損害行使權利而未行使一節，亦有上開95年度
    聲字第780號通知行使權利事件卷宗、本院民事紀錄科查詢
    表2紙、台灣台北地方法院95年10月5日北院錦文人字第0950
    005003號函附卷可稽。從而，依上說明，聲請人聲請返還本
    件擔保金，核無不合，應予准許。
四、依民事訴訟法第106條、第104條第1項第3款、第95條、第78
中    華    民    國    95    年    11    月    3     日
                  民事第一庭    法  官  陳婉玉
以上正本係照原本作成
如對本裁定抗告須於裁定送達後10日內向本院提出抗告狀，並應
繳納抗告裁判費新台幣1,000 元。
中    華    民    國    95    年    11    月    3     日
                                書記官  劉雅玲


司法院資訊處製作；財團法人民間司法改革基金會備份。
